【裁判字號】    99,上易,33
【裁判日期】    990211
【裁判案由】    拆屋還地
【裁判全文】
臺灣高等法院臺中分院民事判決          99年度上易字第33號
上   訴   人  庚○○
訴  訟代理人  戊○○
被 上 訴  人  乙○○○
兼訴訟代理人  辛○○
上列當事人間請求拆屋還地事件，上訴人對於中華民國98年10月
30日台灣彰化地方法院第一審判決（98年度訴字第 338號），提
起上訴，本院於99年2月2日言詞辯論終結，判決如下：
    主  文
上訴駁回。
第二審訴訟費用由上訴人負擔。
    事實及理由
一、被上訴人起訴主張：坐落彰化縣員林鎮○○○段第 206地號
    土地（下稱系爭土地）係被上訴人辛○○、乙○○○與劉文
    通、劉弘邦所共有，詎上訴人未得被上訴人之同意，無任何
    合法權源，占用系爭土地如原審判決書附圖（下稱附圖）所
    示編號 A部分面積19.93平方公尺搭建房屋，爰依民法第767
    條、第 821條之規定請求上訴人拆屋還地。聲明：上訴人應
    將系爭土地如附圖所示編號A部分面積19.93平方公尺之磚造
    房屋拆除，將該部分土地返還予被上訴人及其他共有人。
二、上訴人則以：上訴人所占用如附圖所示編號 A部分之系爭土
    地，係上訴人之父陳罔市於50年前向辛○○之父劉懷西所購
    買。且上訴人於81年間在員林鎮○○○段第 170地號土地興
    建磚造房屋，當時系爭土地之所有權人為劉懷西與乙○○○
    之夫張火來居住於上訴人屋後，劉懷西與張火來均明知上訴
    人之磚造房屋越界，部分建於系爭土地之上，卻未即時提出
    異議，依民法第 796條之規定，劉懷西、張火來不得請求上
    訴人拆除越界部分之房屋，而辛○○、乙○○○分別為劉懷
    西、張火來之繼承人，應承受此項義務，自不得請求上訴人
    拆屋還地等語，資為抗辯。
三、以下之事實為兩造所不爭執：
（一）系爭土地係被上訴人辛○○、乙○○○與劉文通、劉弘邦
      所共有。
（二）上訴人之建物占用系爭土地如附圖所示編號A部分面積19.
      93平方公尺。
四、本件兩造爭執之重點：上訴人之建物占用系爭土地有無正當
    權源。
五、本院得心證之理由：
（一）上訴人主張其父陳罔市於50年前向劉懷西購買如附圖所示
      編號 A部分之系爭土地，係指稱當時陳罔市以新台幣（下
      同） 500元購買，未言明土地之坪數，僅以手指大概位置
      云云，惟上訴人所指之買賣時間，上訴人年僅8、9歲，陳
      罔市豈會在上訴人面前與劉懷西談論買賣土地之事宜；上
      訴人又稱買賣內容是以鉛筆寫在金紙上面，寫的內容為劉
      懷西向陳罔市借500元，承購劉懷西的土地，該張金紙已
      為上訴人於60年間所燒燬云云，但買賣土地之重要事情，
      竟會以鉛筆寫在金紙上，且為上訴人所任意燒燬，上訴人
      所述即有違常情，況500元究係劉懷西向陳罔市所借用之
      借款或陳罔市向劉懷西購買土地之價款，上訴人所言亦有
      矛盾，上訴人之主張顯不可採。
（二）上訴人再舉己○○、甲○○、丁○○、丙○○之證言欲證
      明劉懷西有出售如附圖所示編號 A部分土地予陳罔市之事
      實，然己○○、甲○○、丁○○、丙○○經本院傳喚到庭
      ，己○○、甲○○證稱不知劉懷西與陳罔市買賣土地之事
      宜；丁○○、丙○○為上訴人之大姐、二姐，證稱有聽陳
      罔市說過曾以 500元購買現上訴人占用被上訴人之土地云
      云，丁○○、丙○○之證言本已有偏袒上訴人之虞，且證
      言又僅是聽聞而來，上開證言自均不能採為有利上訴人認
      定之證明。
（三）土地所有人建築房屋逾越疆界者，鄰地所有人如知其越界
      而不即提出異議，不得請求移去或變更其建築物，固為民
      法第 796條前段所明定。惟主張鄰地所有人知其越界而不
      即提出異議者，應就此項事實負舉證之責任（最高法院45
      年台上字第 931號判例參照）。上訴人主張系爭土地之所
      有權人劉懷西、張火來於其81年間在員林鎮○○○段第17
      0地號土地興建磚造房屋時，明知該磚造房屋越界，部分
      建於系爭土地之上，而未即提出異議云云，但上訴人就其
      所主張劉懷西、張火來知其磚造房屋越界占用系爭土地之
      事實，並未提出任何具體事證，僅憑劉懷西、張火來居住
      在上訴人屋後，即謂劉懷西、張火來知悉其越界建築，上
      訴人此部分主張純屬臆測之詞，要無可採。
（四）上訴人不能證明其建物占用系爭土地如附圖所示編號 A部
      分面積19.93 平方公尺有正當權源，即屬無權占有。從而
      ，被上訴人依民法第767條、821條之規定，請求上訴人拆
      除如附圖所示編號 A部分之建物，並返還占用之土地予全
      體共有人，自無不合，應予准許。
六、本件原審為被上訴人勝訴之判決，核無違誤，上訴意旨指摘
    原判決不當，求予廢棄改判，為無理由，應予駁回。
七、據上論結，本件上訴為無理由，依民事訴訟法第449條第1項
    、第78條，判決如主文。
中    華    民    國    99    年    2     月    11    日
                民事第四庭    審判長法  官  陳蘇宗
                                    法  官  黃永祥
                                    法  官  張浴美
以上正本係照原本作成。
不得上訴。
                                    書記官  呂淑芬
中    華    民    國    99    年    2     月    11    日
                                                      Ｓ

司法院資訊處製作；財團法人民間司法改革基金會備份。
